臺灣臺北地方法院刑事判決　　　　　　 94年度交易字第220號
公　訴　人　臺灣臺北地方法院檢察署檢察官
被　　　告　乙○○
上列被告因過失傷害案件，經檢察官聲請簡易判決處刑（九十四
年度偵字第三九二八號），本院認不宜以簡易判決處刑，改依通
常程序審理，判決如下：
    主  文
乙○○因過失傷害人致重傷，處有期徒刑肆月，如易科罰金以參
佰元折算壹日。
    事  實
一、乙○○於民國九十二年十一月二十九日凌晨零時許，駕駛車
    牌號碼八Ｋ─九二五三號自用小客車，沿台北市中正區○○
    ○路由南往北方向行駛在快車道，行經中山南路與徐州路口
    時，其原應注意變換車道時，應讓直行車先行，並注意安全
    距離，且依當時天候晴、夜間有照明、路面乾燥、無缺陷、
    無障礙物、視距良好等外界客觀情狀，並無不能注意之情事
    ，竟疏未注意保持安全距離讓直行車先行，即貿然變換車道
    至慢車道行駛，此時適有丙○○騎乘車牌號碼ＧＶ八─五二
    六號重型機車沿同向慢車道直行而至，見狀閃煞不及而與乙
    ○○所駕駛前開自小客車右前方保險桿處發生碰撞，致丙○
    ○人車倒地後，受有脾臟破裂而全部切除之重傷害及右側第
    十三根肋骨骨折、左上臂撕裂傷之普通傷害，乙○○肇事後
    在未有偵查犯罪職權之機關或公務員發覺前，即主動向據報
    到場處理之臺北市政府警察局中正一分局交通分隊員警許智
    偉坦承肇事而接受裁判。
二、案經丙○○訴由臺北市政府警察局中正第一分局報告臺灣臺
    北地方法院檢察署檢察官聲請簡易判決處刑，本院認不宜以
    簡易判決處刑，改依通常程序審理。
    理  由
一、按被告以外之人於審判外之言詞或書面陳述，除法律有規定
    者外，不得作為證據。被告以外之人於偵查中向檢察官所為
    之陳述，除顯有不可信之情況者外，得為證據。又被告以外
    之人於審判外之陳述，雖不符前四條之規定，而經當事人於
    審判程序同意作為證據，法院審酌該言詞陳述或書面陳述作
    成時之情況，認為適當者，亦得為證據。當事人、代理人或
    辯護人於法院調查證據時，知有第一百五十九條第一項不得
    為證據之情形，而未於言詞辯論終結前聲明異議者，視為有
    前項之同意，刑事訴訟法第一百五十九條第一項、第一百五
    十九條之一第二項、第一百五十九條之五分別定有明文。本
    件告訴人丙○○於警詢及偵查中之指訴，分別係被告以外之
    人於審判外之陳述及偵查中向檢察官所為之陳述，被告就告
    訴人之警詢陳述未於言詞辯論終結前聲明異議而視為同意作
    為證據，且經本院審酌該言詞陳述作成時之情況，認為適當
    ，另告訴人於偵查中向檢察官所為之陳述亦無顯不可信之情
    況存在，依刑事訴訟法第一百五十九條之一第二項、第一百
    五十九條之五第一項、第二項之規定，均有證據能力，合先
    敘明。
二、訊據被告乙○○坦承於前揭時、地駕駛自小客車行駛於快車
    道欲變換車道至慢車道行駛時，疏未注意保持安全距離讓直
    行車先行，即貿然變換車道至慢車道，致其自小客車右前方
    保險桿處與同向沿慢車道直行由告訴人丙○○所騎乘之機車
    發生碰撞等事實不諱，核與告訴人丙○○於警詢及偵訊時指
    稱其騎乘機車沿台北市○○○路由南往北方向行駛在慢車道
    ，行經中山南路與徐州路口時突遭被告駕車自快車道駛至而
    撞及等語相符，並有道路交通事故調查報告表、道路交通事
    故現場圖、補充資料表、交通事故現場照片十一幀附卷足稽
    （見中正第一分局刑案偵查卷宗第三頁至第十六頁、第二十
    六、二十七頁、第三十二、三十三頁、偵查卷第五、六頁）
    。而告訴人丙○○因本件車禍受有脾臟破裂而全部切除及右
    側第十三根肋骨骨折、左上臂撕裂傷之傷害一節，亦有國立
    台灣大學醫學院附設醫院診斷證明書一紙、該院九十四年七
    月六日校附醫秘字第０九四０二０六九一一號函送丙○○病
    歷資料一份附卷可證（見中正第一分局刑案偵查卷宗第三十
    九頁、本院卷(二)第十一頁至第六十七頁反面）。則按汽車變
    換車道時，應讓直行車先行，並注意安全距離，道路交通安
    全規則第九十八條第一項第六款定有明文。被告駕車自應注
    意遵守上開道路交通安全規則之規定，以防免危險之發生，
    且依當時天候晴、夜間有照明、路面乾燥、無缺陷、無障礙
    物、視距良好等外界客觀情狀，並無不能注意之情事，竟於
    變換車道時疏未注意保持距離並禮讓告訴人丙○○所駕駛之
    直行車先行以致肇事，致告訴人受傷，被告顯有過失甚明。
    且本件經檢察官於偵查中以九十四年三月二十三日甲○大洪
    字第九十四偵三九二八字第一四五三五號函送臺北市車輛行
    車事故鑑定委員會鑑定結果，亦同認被告駕駛自小客車變換
    車道未注意安全距離為肇事原因，有該委員會九十四年三月
    二十八日鑑定意見書一份在卷足憑（見偵查卷第十三頁），
    被告之過失行為與告訴人所受傷害間，復具有相當因果關係
    ，足徵被告所為前開任意性自白與事實相符，堪以憑信。被
    告雖另辯稱告訴人車速過快有超速行駛之情形，於本件車禍
    之發生亦有過失，且告訴人脾臟切除應不屬於重傷害云云。
    然查上開肇事路段慢車道之行車速限為每小時四十公里，有
    交通事故現場照片一紙存卷可參（見中正第一分局刑案偵查
    卷宗第十六頁），且依告訴人於警詢時陳稱其當時車速約每
    小時三十至四十公里等語（見前揭卷第九頁交通事故談話紀
    錄表），顯未逾當地每小時四十公里之速限，且本件經前開
    臺北市車輛行車事故鑑定委員會鑑定結果亦認告訴人騎乘機
    車並無肇事因素，被告復未能舉證證明告訴人有何超速行駛
    之情形，尚難僅以其空言是認。按重傷者，係指身體及健康
    二者而言，此觀之刑法第十條第四項第六款所列「其他於身
    體或健康，有重大不治或難治之傷害」之規定甚明，則脾臟
    既為人體器官之一，若遭切除，縱使與健康無重大影響，然
    已不可復得，自影響人身器官之完整，而屬重大不治之情形
    ，且脾臟之切除，雖其功能在西醫觀點可由其他淋巴組織替
    代，但卻有增加特殊感染機率，即人體免疫力減低，就人體
    自然防衛體系而言，若免疫能力之降低，身體遭受外界侵入
    之危險相對增加，對身體及健康之影響不可不謂重大，況脾
    臟之切除，其所主掌對身體之主要功能喪失，對人體將有重
    大影響，亦為中醫所肯定，從而脾臟既毀敗至不治而割除，
    應屬重傷害無誤（最高法院八十九年台上字第三二六三號、
    八十七年台上字第二二八一號判決意旨參照），是依國立臺
    灣大學醫學院附設醫院前述函文內容，雖記載「脾臟在幼兒
    時期屬重要之免疫器官，但對於成年人而言，切除脾臟一般
    不會造成重大傷害」等語（見本院卷二第十一頁），惟本院
    斟酌前情，仍認以本件告訴人因脾臟發生多處撕裂傷，因此
    切除全部脾臟之結果而言，其所受傷害仍達於刑法第十條第
    四項第六款所定之重傷程度，被告辯稱切除脾臟並未達於重
    傷程度云云，為不足採。至於告訴人另指稱由被告車輛轉彎
    幅度甚大一節研判，顯係欲右轉徐州路，而非變換車道云云
    ，惟查被告於警詢、偵訊及本院審理時均堅稱當時係欲變換
    車道至慢車道行駛，而非右轉徐州路，於事故發生後，車輛
    原停在現場，嗣為將告訴人送往臺大醫院急救，乃將車輛移
    往停靠在徐州路上等語。查由雙方所述兩車撞擊位置及道路
    交通事故現場圖、相片所示碰撞後之碎片散落位置均在慢車
    道之外側車道上，足見兩車係於慢車道之外側車道上發生碰
    撞，然此尚無法判斷被告係欲自快車道右轉徐州路抑或變換
    車道至慢車道，又臺大醫院急診室係位於徐州路上，被告陳
    稱係為將告訴人送往臺大醫院急救，因此於事故發生後將車
    移往停靠在徐州路一節，亦非全然無稽，此外並無積極證據
    足資證明被告當時欲自快車道右轉徐州路，尚難僅以被告駕
    車轉彎幅度過大一節遽認被告有告訴人所指違規右轉情事。
    本件事證已臻明確，被告犯行洵堪認定。
三、核被告乙○○所為，係犯刑法第二百八十四條第一項後段之
    過失傷害致重傷罪（聲請簡易判決處刑書認被告係犯刑法第
    二百八十四條第一項前段之過失傷害罪，經公訴人於本院九
    十四年十月三日準備程序中變更起訴法條為同條項後段之過
    失傷害致重傷罪）。又被告於肇事後，在未有偵查犯罪職權
    之機關或公務員發覺前，主動向據報到場處理之臺北市政府
    警察局交通大隊員警許智偉坦承肇事，有臺北市政府警察局
    中正一分局交通分隊警員許智偉所製作之自首調查報告表一
    份附卷可稽（見中正第一分局刑案偵查卷宗第七頁），其對
    於未發覺之罪自首而接受裁判，應依刑法第六十二條前段規
    定減輕其刑。爰審酌被告前未有犯罪紀錄，有被告全國前案
    紀錄表一份附卷可稽，素行尚端，惟於本件肇事之過失程度
    甚重，對告訴人造成身體器官無法回復之重大傷害，亦迄未
    賠償損失，及其犯後坦承肇事之態度等一切情狀，量處如主
    文所示之刑，並諭知易科罰金之折算標準。
據上論斷，應依刑事訴訟法第四百五十二條、第二百九十九條第
一項前段，刑法第二百八十四條第一項後段、第六十二條前段、
第四十一條第一項前段，罰金罰鍰提高標準條例第一條前段、第
二條，判決如主文。
本案經檢察官李建論到庭執行職務
中　　華　　民　　國　　94　　年　　12　　月　　26　　日
　　　　　　　　　刑事第十一庭  審判長法　官  劉方慈
　                                    法  官  林庚棟
                                      法  官  鍾淑慧
上正本證明與原本無異。
如不服本判決，應於判決送達後10日內向本院提出上訴狀（應抄
附繕本）。告訴人或被害人如對於本判決不服者，應具備理由請
求檢察官上訴，其上訴期間之計算係以檢察官收受判決正本之日
期為準。
　　　　　　　　　　　　　　　　      書記官　劉英芬
中　　華　　民　　國　　94　　年　　12　　月　　26　　日
附錄論罪科刑法條全文
中華民國刑法第二百八十四條
因過失傷害人者，處六月以下有期徒刑、拘役或五百元以下罰金
，致重傷者，處一年以下有期徒刑、拘役或五百元以下罰金。
從事業務之人，因業務上之過失傷害人者，處一年以下有期徒刑
、拘役或一千元以下罰金，致重傷者，處三年以下有期徒刑、拘
役或二千元以下罰金。
